臺灣桃園地方法院刑事判決
                                     110年度訴字第315號
公  訴  人  臺灣桃園地方檢察署檢察官
被      告  洪東修



指定辯護人  公設辯護人彭詩雯
上列被告因違反毒品危害防制條例案件，經檢察官提起公訴（10
9年度偵字第35694號、110年度偵字第6679號），本院判決如下
：
    主  文
洪東修犯如附表一所示之各罪，各處如附表一所示之刑，應執行
有期徒刑捌年。
扣案如附表二編號㈣所示之物沒收。
    事  實
一、洪東修明知海洛因係毒品危害防制條例列管之第一級毒品，
    不得販賣，竟與呂昭順（另經本院判決）共同意圖營利，基
    於販賣第一級毒品海洛因之犯意聯絡：由呂昭順備妥欲販售
    之第一級毒品海洛因，經許烱煥分別於如附表一所示之聯繫
    時間，以行動電話門號0000-000000與呂昭順所持用之行動
    電話門號0000-000000聯繫、並表示欲購買第一級毒品海洛
    因，雙方議定後，即由呂昭順以行動電話門號0000-000000
    撥打洪東修所持用之行動電話門號0000-000000等方式聯繫
    洪東修，並分別指示洪東修於如附表一所示之交易時間，在
    如附表一所示之交易地點，交付如附表一所示價量之海洛因
    與許烱煥，並當場向許烱煥收取如附表一所示之價金，嗣由
    洪東修將上開買賣價金交與呂昭順以牟利。經警依法執行通
    訊監察，並於民國109年11月18日下午1時許，依本院搜索票
    ，在洪東修位在桃園市○○區○○路0段000巷0弄00號2樓之住所
    ，搜扣得如附表二所示之物，而查悉上情。
二、案經桃園市政府警察局桃園分局報告臺灣桃園地方檢察署檢
    察官偵查起訴。
    理  由
一、證據能力部分：
  ㈠按被告以外之人於審判外之陳述，雖不符刑事訴訟法第159條
    之1至第159條之4之規定，而經當事人於審判程序同意作為
    證據，法院審酌該言詞陳述或書面陳述作成時之情況，認為
    適當者，亦得為證據；當事人、代理人或辯護人於法院調查
    證據時，知有第159條第1項不得為證據之情形，而未於言詞
    辯論終結前聲明異議者，視為有前項之同意，刑事訴訟法第
    159條之5定有明文。查本判決下列認定事實所引用之被告洪
    東修以外之人於審判外所為之供述證據（包含文書證據等證
    據），檢察官、被告及其辯護人對於證據能力均未予爭執，
    且迄言詞辯論終結前亦未聲明異議（見本院卷一，第208頁
    ；本院卷二，第118至124頁），本院審酌上開證據資料製作
    時之情況，無違法、不當或顯不可信之狀況，認為以之作為
    證據為適當，均得作為證據。
  ㈡本判決下列認定事實所引用之非供述證據，並無證據證明係
    公務員違背法定程序取得之證據，且與本案待證事實具有自
    然之關聯性，均得作為證據。
二、認定事實所憑之證據及理由： 
　㈠上揭事實，業據被告於警詢、偵訊、本院準備程序及審判中
    坦承不諱（見臺灣桃園地方檢察署109年度偵字第35694號卷
    〈下稱偵35694卷〉二，第305至320頁、第327至330頁、第343
    至347頁；本院卷一，第205至209頁；本院卷二，第118至12
    4頁），核與證人許烱煥於警詢、偵訊時之證述（見偵35694
    卷二，第501至510頁、第523至526頁）及證人呂昭順（即同
    案被告）於警詢、偵訊、本院訊問及準備程序時之證述（見
    偵35694卷一，第147至183頁、第199至203頁；本院卷一，
    第121至128頁、第147至150頁、第365至376頁）相符，並有
    本院通訊監察書、通訊監察譯文（見偵35694卷一，第11至1
    03頁；臺灣桃園地方檢察署110年度偵字第6679號卷〈下稱偵
    6679卷〉二，第703至711頁）、本院搜索票、桃園市政府警
    察局桃園分局搜索扣押筆錄、扣押物品目錄表及扣押物品收
    據（見偵35694卷一，第111頁、第135至140頁）在卷可稽，
    並有扣案如附表二編號㈣所示之物在案可憑，足證被告前開
    出於任意性之自白與事實相符。
  ㈡從而，本案事證明確，被告犯行均堪認定，應依法論科。
三、論罪：　
　㈠核被告所為，均係犯毒品危害防制條例第4條第1項之販賣第
    一級毒品罪。
  ㈡被告與同案被告呂昭順就如附表一編號㈠至㈢所示之各次犯行
    ，有犯意聯絡及行為分擔，為共同正犯。
　㈢被告就如附表一編號㈠至㈢所示之各次犯行，犯意各別，行為
    互殊，應分論併罰。
四、科刑：　 
　㈠累犯不予加重其刑之說明：
　㊀被告前因違反毒品危害防制條例案件，經：⑴本院103年度審
    訴字第1629號判決處有期徒刑4月、4月、8月確定，嗣經本
    院104年度聲字第2304號裁定應執行有期徒刑1年1月確定（
    刑期自104年5月26日至105年6月25日）；⑵本院104年度審訴
    字第1741號判決處有期徒刑9月、5月確定，嗣經本院105年
    度聲字第699號裁定應執行有期徒刑1年確定（刑期自105年6
    月26日至106年6月25日），上開罪刑接續執行，曾於105年1
    1月4日因縮短刑期假釋出監並付保護管束，後經撤銷假釋，
    於107年1月12日徒刑執行完畢等情，有臺灣高等法院被告前
    案紀錄表在卷可憑。
　㊁是被告於107年1月12日徒刑執行完畢5年以內，故意再犯本案
    （於109年8月11、14、24日）有期徒刑以上之罪，均為累犯
    。審酌其上開前案與本案雖均屬違反毒品危害防制條例之罪
    ，然其上開前案為施用或單純持有毒品之罪，與本案販賣毒
    品之犯罪型態不同，犯罪之動機、手段有間，參酌司法院大
    法官釋字第775號解釋意旨，認尚無依刑法第47條第1項規定
    加重其刑之必要，爰均不依此加重其刑。　　　　
　㈡毒品危害防制條例第17條第2項規定適用之說明：
　　被告就其所犯共同販賣第一級毒品罪之犯行，於偵查及審判
    中均自白不諱，已如前述，均應依毒品危害防制條例第17條
    第2項規定減輕其刑。　　
  ㈢刑法第59條規定適用之說明： 
  ㊀按犯罪之情狀顯可憫恕，認科以最低刑度仍嫌過重者，得酌
    量減輕其刑，刑法第59條定有明文。而刑法第59條規定犯罪
    之情狀可憫恕者，得酌量減輕其刑，同法第57條規定科刑時
    應審酌一切情狀，尤應注意所列事項（共10款）為科刑輕重
    之標準，兩條適用上固有區別，惟所謂「犯罪之情狀」與「
    一切情形」，並非有截然不同之領域，於裁判上酌減其刑時
    ，應就犯罪一切情狀（兼及第57條所列舉之10款事項），予
    以全盤考量，審酌其犯罪有無可憫恕之事由，以為判斷（最
    高法院110年度台上字第3485號判決意旨參照）。又刑法第5
    9條規定之酌量減輕其刑，係指犯罪另有特殊之原因與環境
    ，在客觀上足以引起一般同情，認為即使予以宣告法定最低
    度刑，猶嫌過重者，即有其適用（最高法院109年度台上字
    第5381號判決意旨參照）。倘依其情狀處以適當徒刑，即足
    以懲儆，並可達防衛社會之目的者，自非不可依客觀之犯行
    與主觀之惡性二者加以考量其情狀，是否有可憫恕之處，適
    用刑法第59條之規定酌量減輕其刑，期使個案裁判之量刑，
    能斟酌至當，符合比例原則（最高法院95年度台上字第6157
    號判決意旨參照）。
　㊁查毒品之危害，除戕害施用者之身心健康外，復因毒品施用
    者為取得購買毒品所需之金錢，亦衍生家庭、社會治安等問
    題，此為眾所週知之事，被告為智識健全之人，知悉毒品為
    法律嚴禁之違禁物，當能判斷從事之行為，將造成他人身心
    健康及社會秩序之危害，詎其仍與同案被告呂昭順共同販賣
    第一級毒品海洛因，所為實屬可議。然考量被告販賣第一級
    毒品次數雖達3次，然販賣對象僅1人（即證人許烱煥），價
    量非鉅，犯罪時間均係於109年8月間，對社會造成之危害尚
    無從與販賣毒品之大盤、中盤相提並論，亦與長期販賣毒品
    之小盤者有間，且被告未直接與購毒者議定毒品交易事宜，
    僅係依同案被告呂昭順指示，前往交付海洛因與購毒者並收
    取價金，可見其並非居於本案犯罪之主導地位，又其犯後坦
    認犯行，尚非全無悔意，參以販賣第一級毒品罪之法定最輕
    本刑為「死刑或無期徒刑」，罪責非輕，本院依上開毒品危
    害防制條例第17條第2項予以減輕其刑後，法定最低本刑仍
    為有期徒刑15年以上有期徒刑（按無期徒刑減輕者，為20年
    以下15年以上有期徒刑），自不可謂不重，倘不論情節輕重
    ，一律論處上開最低刑度，顯未符罪刑相當及比例原則。從
    而，本院審酌上情，認本案即使量處被告以法定最低本刑（
    15年），猶嫌過重，在客觀上亦足以引起一般同情，難謂符
    合罪刑相當性及比例原則，而有情輕法重之情事，爰均依刑
    法第59條之規定減輕其刑，並依法遞減之。
　㈣爰以行為人之責任為基礎，審酌被告心智健全，知悉毒品為
    法律嚴禁之違禁物，當能判斷從事之行為，將造成他人身心
    健康及社會秩序之危害，所為應予非難；惟念其犯後坦認犯
    行，尚非全無悔意，並兼衡被告本案行為動機、目的，於整
    體犯罪流程中所位居之角色，販賣對象人數、價量、期間，
    及其自陳國中畢業、從事保全業、家庭經濟狀況勉持（見偵
    35694卷二，第307頁）等一切情狀，量處如主文（附表一）
    所示之刑，並就其所犯之罪整體評價其應受非難及矯治之程
    度，定其應執行刑如主文，以示懲儆。
五、沒收：　 　  
  ㈠按犯毒品危害防制條例第4條至第9條、第12條、第13條或第1
    4條第1項、第2項之罪者，其供犯罪所用之物，不問屬於犯
    罪行為人與否，均沒收之，同條例第19條第1項定有明文。
    經查：
　㊀被告以扣案如附表二編號㈣所示之手機聯繫販賣毒品事宜乙情
    ，業據被告於警詢時所是認（見偵35694卷二，第305至320
    頁、第327至330頁），其雖於本院準備程序時辯稱：沒有用
    來聯絡販賣毒品等語（見本院卷一，第207頁），然其以上
    開手機所搭配之行動電話門號0000-000000聯繫販賣毒品事
    宜乙情，亦有通訊監察譯文（見偵6679卷二，第703至711頁
    ）、桃園市政府警察局桃園分局搜索扣押筆錄、扣押物品目
    錄表及扣押物品收據（見偵35694卷一，第135至140頁）在
    卷可稽，堪認扣案如附表二編號㈣所示之手機，係供被告本
    案犯罪所用之物，爰依毒品危害防制條例第19條第1項之規
    定，宣告沒收。
　㊁至扣案如附表二編號㈠、㈡、㈢、㈤所示之物，被告於本院準備
    程序時供稱：與本案無關，沒有用來聯絡販賣毒品等語（見
    本院卷一，第207頁），復無積極證據證明為供本案犯罪所
    用之物或犯罪所得，爰不予宣告沒收。
　㈡次按犯罪所得，屬於犯罪行為人者，沒收之，於全部或一部
    不能沒收或不宜執行沒收時，追徵其價額，刑法第38條之1
    第1項前段、第3項定有明文。另共同犯罪行為人之組織分工
    及不法所得，未必相同，彼此間犯罪所得之分配亦可能懸殊
    ，其分配較少甚或未受分配之人，如仍應就全部犯罪所得負
    連帶沒收之責，超過其個人所得之剝奪，無異代替其他犯罪
    參與者承擔刑罰，顯失公平，因共犯連帶沒收與罪刑相當原
    則相互齟齬，故共同犯罪，其所得之沒收，應就各人分得之
    數為之，亦即依各共犯實際犯罪利得，分別宣告沒收（最高
    法院105年度台上字第1984號判決意旨參照）。經查：被告
    於警詢、偵訊、本院準備程序及審判中供稱：販毒所得價金
    都交給呂昭順，我沒有從中獲利，我沒有拿到錢等語（見偵
    35694卷二，第305至320頁、第327至330頁、第346頁；本院
    卷一，第206頁；本院卷二，第118頁），此情核與證人呂昭
    順於本院訊問時所述相符（見本院卷一，第124至125頁），
    且本案亦無積極證據足認被告有因本案分得不法利得，依上
    揭說明，自無從為沒收之宣告。　　　
據上論斷，應依刑事訴訟法第299條第1項前段，判決如主文。　
 本案經檢察官林奕瑋提起公訴，檢察官楊尉汶、施韋銘到庭執
行職務。
中　　華　　民　　國　　111 　年　　3 　　月　　8 　　日
                  刑事第十一庭  審判長法  官  潘政宏
                  　
                                      法  官  蔡旻穎

                                      法  官  翁健剛
以上正本證明與原本無異。
如不服本判決應於收受判決後20日內向本院提出上訴書狀，並應
敘述具體理由。其未敘述上訴理由者，應於上訴期間屆滿後20日
內向本院補提理由書(均須按他造當事人之人數附繕本)「切勿逕
送上級法院」。 
        　　　　　　　　　　　　　　　書記官　黃挺豪
中　　華　　民　　國　　111 　年　　3 　　月　　8 　　日
毒品危害防制條例第4條
製造、運輸、販賣第一級毒品者，處死刑或無期徒刑；處無期徒
刑者，得併科新臺幣3千萬元以下罰金。
製造、運輸、販賣第二級毒品者，處無期徒刑或10年以上有期徒
刑，得併科新臺幣1千5百萬元以下罰金。
製造、運輸、販賣第三級毒品者，處7年以上有期徒刑，得併科
新臺幣1千萬元以下罰金。
製造、運輸、販賣第四級毒品者，處5年以上12年以下有期徒刑
，得併科新臺幣5百萬元以下罰金。
製造、運輸、販賣專供製造或施用毒品之器具者，處1年以上7年
以下有期徒刑，得併科新臺幣1百50萬元以下罰金。
前五項之未遂犯罰之。
附表一
編號 聯繫時間 交易時間 交易地點 毒品數量 交易金額(新臺幣) 備註 罪名、是否為累犯及宣告刑 ㈠ 109年8月11日上午8時40分至9時14分許 同日上午9時14分後之9時某分許 桃園市八德區高城八街附近 1包（重量不詳） 1,000元 即起訴書附表二編號1  洪東修共同犯販賣第一級毒品罪，累犯，處有期徒刑柒年柒月。  ㈡ 109年8月14日下午1時7分至1時44分許 同日下午1時44分後之1時某分許 桃園市八德區高城八街附近 1包（重量不詳） 1,000元 即起訴書附表二編號2  洪東修共同犯販賣第一級毒品罪，累犯，處有期徒刑柒年柒月。  ㈢ 109年8月24日下午1時38分至2時5分許 同日下午2時5分後之2時某分許 桃園市八德區高城八街附近 1包（重量不詳） 1,000元 即起訴書附表二編號3  洪東修共同犯販賣第一級毒品罪，累犯，處有期徒刑柒年柒月。 

附表二
編號 扣案物 單位數量 ㈠ 吸食器 1組 ㈡ 磅秤 2個 ㈢ 夾鍊袋 1批 ㈣ 白色ASUS手機 1支（IMEI：000000000000000；搭配行動電話門號0000-000000） ㈤ 金色SAMAUNG手機 1支（IMEI：000000000000000；無SIM卡）